最高法院民事裁定　　　　　　　　　　111年度台抗字第184號
再 抗告 人　洪志煌
訴訟代理人　鄭勵堅律師
　　　　　　李佳玲律師
上列再抗告人因與姜小婷間聲請假扣押事件，對於中華民國 110
年12月20日臺灣高等法院裁定（110 年度家聲抗字第52號），提
起再抗告，本院裁定如下：
    主  文
原裁定廢棄，應由臺灣高等法院更為裁定。
    理  由
本件相對人姜小婷以再抗告人為債務人，聲請臺灣新竹地方法院
（下稱新竹地院）裁定准其供擔保就再抗告人之財產在新臺幣（
下同）2,364萬5,637元範圍內為假扣押。再抗告人不服，提起抗
告。原法院以：兩造係夫妻，相對人已訴請離婚，並請求分配夫
妻剩餘財產差額2,364萬5,637元本息，業據提出戶籍謄本、全國
財產稅總歸戶財產查詢清單等為證，堪認已就假扣押之請求為釋
明。又再抗告人係因前已提供坐落新竹市○○段0000地號土地（
下稱系爭土地）與訴外人大筑建設有限公司合建房屋，乃於民國
110年7月13日至同年8 月10日期間，依約將系爭土地應有部分陸
續移轉與購屋之客戶，惟其除系爭土地外，尚有坐落桃園市○○
區○街○段0 號土地及新竹縣竹北市房地等財產，依其與其妹於
110年8月31日前之Line對話：「先去過戶好了！我跟他的事沒那
麼快能解決！」，其妹則回覆OK之手勢貼圖；翌日之對話：「…
我的事先不要告訴爸媽喔！」，其妹就此則回：「沒說」等語（
下合稱系爭Line對話），堪認再抗告人因相對人訴請離婚及請求
分配剩餘財產差額而有防備並脫產之意，倘其將該不動產變價為
現金，將不易追索，恐將致相對人日後有不能強制執行或甚難執
行之虞，且相對人陳明願供擔保以補釋明不足，其聲請假扣押，
核無不合。因而維持新竹地院裁定，駁回再抗告人之抗告。
惟按假扣押，非有日後不能強制執行或甚難執行之虞者，不得為
之。且請求及假扣押之原因應釋明之；前項釋明如有不足，而債
權人陳明願供擔保或法院認為適當者，法院得定相當之擔保，命
供擔保後為假扣押，民事訴訟法第523條第1項、第526條第1項、
第2 項分別定有明文。故債權人聲請假扣押，就其請求及假扣押
之原因均應加以釋明，僅於釋明有所不足，而債權人陳明願供擔
保或法院認為適當者，法院始得定相當之擔保，命供擔保後為假
扣押。原法院雖以系爭Line對話，認定再抗告人因相對人訴請離
婚及請求分配剩餘財產，而有防備並脫產之意，惟依該Line對話
，再抗告人僅稱「先去過戶好了！」等語，並未指明過戶之標的
物為何。原審未說明其認定該標的物係指再抗告人所有財產之理
由，徒以倘再抗告人將之變價為現金，將不易追索，遽維持新竹
地院准予假扣押裁定，自有適用民事訴訟法第523條第1項、第52
6條第1項規定之不當。再抗告意旨，指摘原裁定適用法規顯有錯
誤，求予廢棄，非無理由。
據上論結，本件再抗告為有理由。依家事事件法第51條，民事訴
訟法第495條之1第2項、第477條第1項、第478條第2 項，裁定如
主文。
中    華    民    國   111    年    3     月    2     日
                      最高法院民事第八庭
                          審判長法官  陳  玉  完  
                                法官  周  舒  雁  
                                法官  黃  書  苑  
                                法官  謝  說  容  
                                法官  陳  麗  玲  
本件正本證明與原本無異
                                      書  記  官 
中    華    民    國   111    年    3     月    9     日